【裁判字號】    88,上訴,4407
【裁判日期】    890223
【裁判案由】    毒品危害防制條例
【裁判全文】
臺灣高等法院刑事判決                  八十八年度上訴字第四四七號
    上  訴  人
    即  被  告  乙○○○
    指定辯護人  本院甲○
右上訴人，因被告毒品危害防治條例案件，不服臺灣台北地方法院八十七年度訴字第
號，中華民國八十八年十月六日第一審判決 (起訴案號：臺灣台北地方法院檢察署八
十七年度偵緝字第九三七號)提起上訴，本院判決如左：
    主      文
原判決撤銷。
乙○○○連續明知為禁藥而轉讓，累犯，處有期徒刑壹年陸月。扣案之安非他命玖包
（含大包壹包、中包參包、小包伍包，共計毛重參拾點壹公克）沒入銷燬之。
    事      實
一、乙○○○有竊盜、過失傷害、詐欺、妨害家庭及違反麻醉藥品管理條例等前科，
    其於民國七十九及八十年間，因詐欺等及違反麻醉藥品管理條例案件，分別經臺
    灣台北地方法院裁定應執行有期徒刑一年三月，經台灣板橋地方法院判處有期徒
    刑七月確定，於八十二年六月三日接續執行完畢。竟明知安非他命乃經中央衛生
    主管機關明令公告禁止製造、調劑、輸入、輸出、販賣或陳列之毒害藥品，竟基
    於轉讓安非他命之概括犯意，自八十三年二月間起至同年六月七日前某日止，在
    臺北市大安區○○○路○段二一六巷三十三弄十一號五樓，將數量不詳之安非他
    命，以不詳之價格轉讓予許邱淑慧吸用。嗣於八十三年六月七日晚上十一時四十
    分許，在上址，為警查獲，並扣得乙○○○所有之禁藥安非他命九包（含大包一
    包、中包三包、小包五包，共計毛重三０．一公克）及與轉讓無關之分裝用電子
    秤一臺、塑膠袋八包。
二、案經臺灣高等法院檢察署發交臺灣臺北地方法院檢察署檢察官偵查起訴。
    理      由
一、訊據被告乙○○○，矢口否認上開犯行，辯稱：扣案之安非他命係伊前妻許嘉芬
    所有，伊係受許嘉芬脅迫，始書立自白狀坦承扣案之安非他命為伊所有，且證人
    許邱淑慧亦係因其積欠許嘉芬代擬書狀款項，始虛偽證述伊有以不詳價格「販賣
    」安非他命之情事云云。經查：
(一)、扣案安非他命係屬被告所有，業據被告於原審院審理許嘉芬（即被告之前妻）
      違反麻醉藥品管理條例案件（以下簡稱「許案」）時，供稱：「查扣之物是我
      的，是在我與許嘉芬之房間內查獲。許嘉芬找人把我綁起來打，我懷恨在心，
      才說查扣之物係許嘉芬的」等語〔詳原審八十三年度訴字第二九五七號卷，（
      以下簡稱二九五七號卷）第一０六頁參照〕；於本院審理「許案」時，供稱：
      「我會指認她（按指許嘉芬），是由於跟她感情不好，故意要害她的，那些東
      西是我的，我在地院有承認是我故意要害她的」等語〔詳本院八十四年度訴字
      第二九六四號卷（以下簡稱二九六四號卷）第二八頁參照〕不諱，且有被告書
      立之自白狀在卷可憑（最高法院八十五年度臺上字第三六二０號卷第十二至十
      六頁參照），核與許嘉芬於本案原審調查時証稱扣案物乃被告所有相符（詳原
      審卷第四十一頁正面筆錄），被告此部分之事實自堪認定。
(二)、證人許邱淑慧雖於警訊中指稱係向許嘉芬購買安非他命，但於原審審理「許案
      」時，先後供稱：「曾經向一位女子買，因乙○○○有帶一位女子說是他太太
      ，許嘉芬本人我未見過，賣的女子年紀約四十歲左右；不是許嘉芬，那位女子
      叫「小文」，是她賣安非他命給我」等語（詳二九五七號卷第一六二頁參照）
      ；於本院審理「許案」時，供稱：「是乙○○○帶另一個女人說是他老婆，我
      向她買的，非向許嘉芬買，那是另一女人，我不知道她的名字」等語（二九六
      四號卷第一五四頁參照）；於「許案」經最高法院第一次發回臺灣高等法院審
      理時，訊以：「是否八十三年二月至六月，每半個月，向許嘉芬購買安非他命
      ？有無吸安？」答以：「沒有，我向乙○○○買的」、「向乙○○○及其女朋
      友買的，我並沒有向許嘉芬買」、「乙○○○要我向許嘉芬買，但我跟他買的
      ，不是許嘉芬，而是另一位綽號叫小文的人買的」等語〔臺灣高等法院八十五
      年度上更（一）字第七三七號卷（以下簡稱七三七號卷）第三四頁參照〕，雖
      証人許邱淑慧上開供述前後未盡一致，但其所供內容不外三種，即向被告「買
      」、向被告所帶之女子小文「買」、向被告及「小文」二人「買」等三種。但
      關於所指向被告「買」安非他命部分之指述，有下列三項佐証，其餘向被告所
      帶來之女子或向被告及所帶來之女子「買」安非他命等二種說法則未見有其他
      佐証，其詳如下：
      １、本件案發日即八十三年六月七日在被告與許嘉芬共同居住之台北市○○○
          路四段二一六巷三十三弄十一號五樓宅房間內查扣之安非他命九包（含大
         包一包、中包三包、小包五包，共計毛重三０．一公克），及與轉讓無關
          但係供分裝用之電子秤一臺及塑膠袋八包確為被告所有，已如前述，並有
          上開物品扣案可稽。該扣案之白色結晶九包（共計毛重三０．一公克），
          經送法務部調查局鑑驗結果，確係甲基安非他命，亦有該局檢驗通知書附
          卷可稽（二九五七號卷第一五四頁參照）。核其重量非少，但尚未達於必
          定用以販賣營利之鉅量，該扣案之安非他命仍有可能僅供自己或非營利性
          之轉供親友施用，故尚難據此扣案之安非他命，即認定被告必有營利之販
          賣行為或主觀意圖；但，依扣案安非他命之數量，卻足以佐証被告有轉讓
          安非他命予他人之行為事實。另被告於案發同時持有電子秤、分裝袋等用
          來精確包裝安非他命數量之工具，但此工具僅表示被告可能藉以精確數量
          及包裝，但電子秤亦有可能是被告用以確定購入之安非他命是否足量用，
          故仍無法直接以扣案之電子秤或塑膠帶即直接推論出被告必有營利之主觀
          意圖。但無論如何，以上開扣案物品，實足據以佐証証人許邱淑慧上開關
          於被告有「賣」（即有償轉讓）安非他命給伊之指訴，較可採信。
      ２、另許嘉芬於本案原審調查中到庭証稱被告確有販賣安非他命，從被告開始
          吸用安非他命時起即開始販賣安非他命（詳原審卷第四十一頁正面筆錄）
      ３、証人即曾與被告同居一處之許嘉芬之女許珍熊於本案原審中亦到庭結証稱
          ，在與被告同居一處時，有看過被告之友人來向被告購買安非他命（詳原
          審卷第七十三頁正面筆錄）。
      以証人許嘉芬、許珍熊二人及扣案証物之佐証，應認証人許邱淑慧上開三次指
      述中，應以許淑慧係向被告「買」（有償受讓）安非他命部分之指述較有佐証
      ，較為可採，許邱淑慧其他部分之指述則因缺乏佐証，而不可採。
(三)、證人許邱淑慧原係被告之女友，已據被告於原審審理「許案」時供承在卷（二
      九五七號卷第二七頁參照），而許邱淑慧雖曾於「許案」中指證許嘉芬涉有販
      賣安非他命犯行，但許邱淑慧嗣後稱，其所以如此指訴，實係經由被告指示，
      此業據證人許邱淑慧於「許案」經最高法院第一次發回臺灣高等法院審理時，
      證稱：「是乙○○○叫我這樣說詞」等語（七三七號卷第三四頁參照）綦詳。
      證人許邱淑慧於原審審理時雖傳拘無著無法再加以訊問，但參以被告早在「許
      案」第一審即地方法院審理時，被告、許嘉芬均仍同時羈押臺灣臺北看守所，
      被告即已向法院坦承扣案之物為其所有，事後許嘉芬案之歷審審理中復一再自
      承係因與許嘉芬感情不好，故而於警訊及偵查中誣稱扣案物是許嘉芬所有，而
      以此方式陷害許嘉芬等情，迨「許案」第一次上訴最高法院時，被告更書立「
      自白狀」表明上情。則以被告一再自承扣案之物為其所有，且係因與許嘉芬感
      情不好，方以此方式加以陷害，此部分事實，並先後經臺灣高等法院予以確認
      ，有臺灣高等法院八十五年度上更（一）字第七三七號、八十六年度上更（二
      ）字第一０七四號判決在卷足憑，被告於「許案」之法院歷次審理中自承扣案
      物為其所有，應非出於許嘉芬之脅迫，而與事實相符。另參諸被告與許邱淑慧
      原係男女朋友關係，二人交情匪淺，且許邱淑慧甚或甘為被告冒涉犯誣告罪嫌
      ，身陷囹圄之危險，於「許案」中，指證許嘉芬涉犯販賣安非他命犯行，許邱
      淑慧嗣改稱未向許嘉芬購買安非他命，而係向被告購買，倘非真有其事，許邱
      淑慧當無誣攀被告之理。被告所辯其係受許嘉芬脅迫始坦承扣案之物為其所有
      ，證人許邱淑慧亦係因其積欠許嘉芬代擬書狀款項，始虛偽證述伊有販賣安非
      他命情事云云，均屬事後卸責之詞，尚非可採。
(四)、許邱淑慧雖供承自八十三年二月至六月，每半個月，向被告「購買」安非他命
      ，但其迄未說明向被告購入之安非他命數量、價格各為若干？其雖數度以「買
      賣」之字眼說明向被告取得安非他命之事實，但犯罪事實之認定，應憑積極証
      據，証人許邱淑慧之上開証言，頂多僅能証明其係以有償之方式向被告取得安
      非他命，尚難據以証明被告轉讓安非他命予伊時，確有從中賺取差價之營利意
      圖。況被告與許邱淑慧二人關係曾為男女朋友關係，衡情，被告未從中賺取差
      價者，較符合社會常態，故在無積極証據証明被告轉讓安非他命予許邱淑慧時
      ，確有從中賺取差價之營利意圖，自不能以被告有轉讓安非他命予其女友之事
      實，即謂被告必有營利之意圖。另証人許嘉芬、許珍熊二人雖証稱被告確有販
      賣安非他命予來找被告之朋友，但許嘉芬、許珍熊二人並未具體指明被告係販
      賣予何人，故其二人之証言僅能充作被告有轉讓安非他命與友人許邱淑慧之佐
      証，而不能獨立充作被告確有基於營利之意圖販賣安非他命予其他人之証據。
      從而依卷內各項資料，尚查無其他具體事証足資証明被告有基於營利之意圖販
      賣安非他命與許邱淑慧或其他人，僅能証明被告確有轉讓安非他命與許邱淑慧
      之事實。
(五)、綜上所述，被告確有於上開時、地，轉讓安非他命予許邱淑慧之情事，應堪認
      定。本件事證明確，被告犯行堪以認定，應予依法論科。
二、按毒品危害防治條例於八十七年五月二十日修正公佈後，安非他命固為該條例第
    二條第二項第二款之第二級毒品，但在該條例公佈前，安非他命乃修正前麻醉藥
    品管理條例第二條第四款所規定之化學合成麻醉藥品，同時亦為行為時藥事法所
    定之禁藥，故被告所為於裁判時固成立轉讓第二級毒品罪，但於行為時係成立行
    為時藥事法第八十三條第一項之轉讓禁藥罪，依新舊法比較結果，以行為時舊法
    之法定刑較有利於被告，故依刑法第二條第一項但書之規定，被告所為，係犯行
    為時即八十七年六月二十四日修正前藥事法第八十三條第一項之轉讓禁藥罪。公
    訴人認被告所為係犯行為時麻醉藥品管理條例第十三條之一第二項第一款之非法
    販賣麻醉藥品罪，尚有未洽，其起訴法條應予變更。被告轉讓前後持有安非他命
    之低度行為，應為轉讓之高度行為所吸收，不另論罪。被告先後多次非法轉讓安
    非他命之行為，其時間緊接，犯罪構成要件相同，顯係基於概括犯意為之，為連
    續犯，應依刑法第五十六條規定，論以一罪，並加重其刑。被告曾於民國七十九
    及八十年間，因詐欺等及違反麻醉藥品管理條例案件，分別經臺灣台北地方法院
    裁定應執行有期徒刑一年三月，經台灣板橋地方法院判處有期徒刑七月確定，於
    八十二年六月三日接續執行完畢，此有台灣高等法院檢察署刑案紀錄簡覆表一份
    在卷可按（附於原審卷），被告於五年以內再犯有期徒刑以上之本罪，為累犯，
    應依刑法第四十七條規定，遞加重其刑。原審對被告為論罪科刑，固非無見，但
    原審未說明認定被告轉讓安非他命時確有營利意圖之認定証據及理由，原審認定
    被告有販賣安非他命之行為，尚有未洽。另原審認被告前於八十年間因違反麻醉
    藥品管理條例案件所判之有期徒刑七月，係於八十二年一月四日執行完畢，故而
    依此論被告為累犯，但查被告於八十二年一月五日起接續執行詐欺等案之徒刑至
    八十二年六月三日止，原審就此部分之說明，尚未完足，自有未洽。原審認定被
    告販賣安非他命予許邱淑慧等人，但未說明其認定販賣予許邱淑慧以外其他人之
    事實、証據及理由，亦有未洽，且原審引用証人許邱淑慧之証言以認定本件被告
    之犯罪事實，但未說明許邱淑慧上開各次証言中，何者為可採，何者不可採之理
    由，核原判決之理由尚有未備，實有未洽。被告上訴否認犯罪雖無可取，但原判
    決既有上開瑕疵，自無足維持，應由本院將原判決撤銷改判。爰審酌被告犯罪之
    動機、目的、手段、次數、數量、所生危害及犯罪後之態度等一切情狀，量處如
    主文第二項所示之刑，以示懲儆。扣案之安非他命九包（含大包一包、中包三包
    、小包五包，共計毛重三０．一公克），為查獲之禁藥，且為查獲之毒品，惟本
    案主刑部分應適用修正前即八十七年六月二十四日修正前藥事法第八十三條第一
    項之規定處罰，則依從刑附屬於主刑原則，應依同上藥事法第七十九條第一項之
    款規定，沒人銷燬之。至於扣案之電子秤一臺、塑膠袋八包，因無証據証明是被
    告犯本件非法轉讓禁藥罪所用之物，爰不另諭知沒收，附此敘明。
三、公訴人認被告於八十三年二月間起至六月初止，係販賣安非他命予許邱淑慧等人
    ，意即指被告除販賣予許邱淑慧外，另販賣予其他不詳姓名之人，但查，依本案
    卷內証物顯示，除有証據証明被告轉讓安非他命予許邱淑慧一人之外，並查無其
    他事証足資証明被告另販賣或轉讓安非他命予其他第三人，故公訴人此部分之起
    訴意旨，尚屬不能証明，本應就此部分依法為被告無罪之諭知，但公訴人認此部
    分被告之犯行與上開有罪部分犯行，有裁判上一罪關係，爰不另為無罪之諭知，
    併此敘明。
四、被告經合法傳喚無正當理由不到庭，爰不待其陳述，逕為判決。
據上論結，應依刑事訴訟法第三百六十九條第一項前段、第三百七十一條、第三百六
十四條、第二百九十九條第一項前段、第三百條，八十七年六月二十四日修正前藥事
法第八十三條第第一項、第七十九條第一項、刑法第十一條前段、第二條第一項但書
、第五十六條、第四十七條，判決如主文。
本案經檢察官劉斐玲到庭執行職務。
中     華     民     國    八十九   年       二       月     二十三     日
                             臺灣高等法院刑事第十五庭
                                 審判長法  官  劉  叡  輝
                                       法  官  林  勤  綱
                                       法  官  黃  瑞  華
右正本證明與原本無異。
如不服本判決應於收受送達後十日內向本院提出上訴書狀，其未敘述上訴之理由者並
得於提起上訴後十日內向本院補提理由書（均須按他造當事人之人數附繕本）。
                                       書記官  秦  仲  芳
中     華     民     國    八十九   年       二       月     二十九     日


司法院資訊處製作；財團法人民間司法改革基金會備份。
